【裁判字號】    95,訴,1830
【裁判日期】    951229
【裁判案由】    違反槍砲彈藥刀械管制條例等
【裁判全文】
臺灣桃園地方法院刑事判決              95年度訴字第1830號
    公  訴  人  台灣桃園地方法院檢察署檢察官
    被      告  丁○○
                          號
    指定辯護人  本院公設辯護人  丙○○
上列被告因違反槍砲彈藥刀械管制條例等案件，經檢察官提起公
訴(95年度偵字第11850號），本院判決如下：
    主  文
丁○○未經許可，持有可發射子彈具有殺傷力之改造手槍，處有
期徒刑肆年，併科罰金新台幣壹拾萬元，罰金如易服勞役，以新
台幣壹仟元折算壹日，扣案之仿BERETTA廠84 型半自動手槍製造
之改造手槍壹支（含彈匣壹個，槍枝管制編號：0000000000）沒
收。又服用酒類，不能安全駕駛動力交通工具而駕駛，處有期徒
刑月。又意圖為自己不法之所有，以恐嚇使人將本人之物交付
，未遂，處有期徒刑拾月。又以加害財產之事，恐嚇他人致生危
害於安全，處有期徒刑陸月。應執行有期徒刑伍年伍月，併科罰
金新台幣壹拾萬元，罰金如易服勞役，以新台幣壹仟元折算壹日
。扣案之仿BERETTA 廠84型半自動手槍製造之改造手槍壹支（含
彈匣壹個，槍枝管制編號：0000000000號）沒收。
    事  實
一、丁○○明知網路上所售賣之仿BERETTA 廠84型半自動手槍製
    造之槍枝換裝土造金屬槍管而成可發射子彈具有殺傷力之改
    造手槍1把（含彈匣1個，槍枝管制編號：0000000000）、具
    有殺傷力之土造子彈2 顆（均具直徑8.8 MM金屬彈頭），均
    屬槍砲彈藥刀械管制條例管制之槍、彈，非經中央主管機關
    許可，不得持有，竟基於未經許可，持有具有殺傷力改造手
    槍及子彈之犯意，於民國94年7 月間在網路上向真實姓名年
    籍不詳之人購買取得上開可發射子彈具有殺傷力之改造手槍
    1支（含彈匣1個，槍枝管制編號：0000000000）及具有殺傷
    力之土造子彈2顆，並自斯時起，至95年5月25日1 時30分許
    止，未經許可持有之。又其明知於服用酒類物品後，不能安
    全駕駛時，不得駕駛動力交通工具，仍於95年5月24日晚間6
    時許，在桃園縣桃園市○○路新梅龍鎮餐廳內，飲用啤酒約
    3瓶，嗣於同日晚間8時許，再至桃園縣桃園市○○路「來電
    之夜酒店」內，飲用VSOP洋酒約半瓶，繼於同日晚間11時許
    ，又至桃園縣桃園市○○路某PUB內，飲用洋酒約30至40 杯
    ，嗣於翌日凌晨0 時許，已達不能安全駕駛動力交通工具之
    狀態，猶駕駛其所有車牌號碼5B─4215號自用小客車（下稱
    系爭車輛）自上址離開，於同日凌晨1 時許，行經桃園縣桃
    園市○○路陸橋上，不慎追撞同向行駛在前由乙○○駕駛車
    牌號碼3335─NM號自用小客車。詎丁○○下車後竟基於意圖
    為自己不法之所有，恐嚇取財之犯意，持上開具殺傷力之改
    造手槍及子彈抵在乙○○座位旁之車窗玻璃外，要求乙○○
    下車，並脅迫乙○○賠償系爭車輛之損害，致乙○○心生畏
    懼，乙○○因而被迫答應修復系爭車輛，其後乙○○駕車在
    前引導丁○○駕駛系爭車輛至甲○○所經營位在桃園縣桃園
    市○○○街107 號之「龍機汽車保修廠」為車損之估價，途
    中因乙○○駕駛之車輛車速稍快，丁○○認為乙○○有逃逸
    意圖，為達其恐嚇取財目的，丁○○遂在行經桃園縣桃園市
    ○○路384 之6 號前停等紅燈之際，持上開改造手槍朝地下
    開1 槍之脅迫方式，示意乙○○勿嘗試逃跑，而剝奪乙○○
    行動自由。嗣乙○○及丁○○抵達「龍機汽車保修廠」後，
    經甲○○估價後，認新台幣（下同）3 、4,000 元即可修復
    本次事故所造成系爭車輛之損害，然丁○○並不滿意，旋即
    對乙○○恐嚇稱：「100,000 元你出得起嘛！」，企圖使乙○○交付100,000 元，因乙○○不從而未得逞。其復對甲○○恫嚇稱：「若不照100,000 元估價，那就以這台車換你一
    間廠房」等語，以此加害財產之事，恐嚇甲○○致生危害於
    安全。適警方據報前往上址處理，丁○○隨即走避，並將其
    持有之上開具有殺傷力之改造手搶及子彈丟棄於桃園縣桃園
    市○○○街101 號之龍鳳天地大樓地下停車場車道，為警當
    場查獲，並扣得丁○○所有之改造手槍1 支（含彈匣1 個，
    槍枝管制編號：0000000000）、未擊發之子彈1 顆，及已擊
    發之彈殼、彈頭各1 顆。而丁○○事後經警對其實施酒精濃
    度測試，其呼氣酒精濃度達每公升0.66毫克。
二、案經桃園縣政府警察局桃園分局報請台灣桃園地方法院檢察
    署檢察官偵查起訴。
    理  由
一、上開犯罪事實，業據被告於本院審理時坦承不諱 (參見本院
    95年12月15日審判筆錄)， 核與證人即被害人乙○○、甲○○在警詢、偵查及審理中所述情節相符 (參見台灣桃園地方
    法院檢察署95年度偵字第11850 號卷第16頁至第21頁、第62
    頁、第63 頁)，另經證人即承辦員警吳泰旻、鍾坤霖於偵查
    中證述本案查獲經過情形無訛 (參見台灣桃園地方法院檢察
    署95年度偵字第11850 號卷第62頁)。 而證人乙○○於本院
    審理中證稱原本有意逃跑，但停等紅燈之際，被告持槍朝地
    面發射，致其根本不敢逃跑，只得帶被告前往修車廠，顯然
    被告此舉已足使證人乙○○喪失行動自由之自主性，而達剝
    奪其行動自由之結果。並有上開被告購入、持有之仿BERETT
    A 廠84型半自動手槍製造之槍枝換裝土造金屬槍管而成之可
    發射子彈具有殺傷力之改造手槍1 把（含彈匣1 個，槍枝管
    制編號：0000000000）、具有殺傷力之未擊發子彈1 顆，及
    已擊發之子彈彈殼、彈頭各1 顆扣案可佐。另有上開改造手
    槍、子彈及查獲情形照片14幀在卷足證（參見台灣桃園地方
    法院檢察署95年度偵字第11850 號卷第31頁、第32頁、第38
    頁至第42頁、第49頁）。又扣案之改造手槍1 支、未擊發之
    土造子彈1 顆，經送內政部警政署刑事警察局鑑定，鑑定結
    果為：送鑑改造手槍一枝（槍枝管制編號：0000000000），
    認係仿BERETTA 廠84型半自動手槍製造之槍枝換裝土造金屬
    槍管而成之之改造手槍，機械性能良好，可擊發同案送鑑子
    彈，認具殺傷力；送鑑子彈1 顆，認係土造子彈，具直徑8.
    8 MM之金屬彈頭，經實際試射，可擊發，認具殺傷力等情，
    有該局95年7 月10日刑鑑字第0950079072號槍彈鑑定書1 份
    附卷可稽。此外，被告經警對其實施酒精濃度測試，其呼氣
    酒精濃度達每公升0.66毫克乙節，亦有桃園分局大樹所移送
    酒駕案件刑法第185 條之3 案件觀察紀錄表、桃園縣政府警
    察局汽車駕駛人酒後駕車生理協調平衡檢測紀錄卡、呼氣酒
    精濃度測試單各1 紙可佐。
二、至於被告雖在警詢時否認上揭犯罪事實，另於偵查中辯稱其
    沒有持上開改造手槍開過槍云云。然被告在審理中已自承上
    述抗辯並非實在，且其自本案準備程序期日起至審理終結為
    止均坦認上揭犯行，經核亦與卷內相關證據資料相符，已如
    前述，足認被告於警詢、偵查中所為之抗辯，應係卸責之詞
    ，自非可採。綜上，被告在審理中所為上開自白與事實相符
    ，應屬可採。本件事證明確，被告犯行洵堪認定，應依法論
    科。
三、查刑法業於94年2 月2 日修正公布，95年7 月1 日起施行，
    且按行為後法律有變更者，適用行為時之法律，但行為後之
    法律有利於行為人者，適用最有利於行為人之法律，修正後
    刑法第2 條第1 項定有明文。此條規定係規範行為後法律變
    更所生新舊法律比較適用之準據法，本身尚無新舊法比較之
    問題，於新法施行後，應一律適用新法第2 條第1 項之規定
    ，為「從舊從輕」之比較，先予敘明。再按本次法律變更，
    比較時應就罪刑有關之共犯、未遂犯、想像競合犯、牽連犯
    、連續犯、結合犯，以及累犯加重、自首減輕暨其他法定加
    減原因（如身分加減）與加減例等一切情形，綜其全部罪刑
    之結果而為比較（最高法院95年5 月23日95年度第8 次刑庭
    會議決議參照）。經查：
  1.刑法第25條、第26條未遂犯之規定，就刑法第25條第1 項關
    於「已著手於犯罪行為之實行而不遂者，為未遂犯」之規定
    並未修正，而同條第2 項於94年1 月7 日修正、95年7 月1
    日施行前之規定為：「未遂犯之處罰，以有特別規定者，為
    限」，修正後則為：「未遂犯之處罰，以有特別規定者為限
    ，並得按既遂犯之刑減輕之」，另刑法第26條修正前為：「
    未遂犯之處罰，得按既遂犯之刑減輕之。但其行為不能發生
    犯罪之結果，又無危險者，減輕或免除其刑」，修正後則為
    ：「行為不能發生犯罪之結果，又無危險者，不罰」，是除
    不能未遂犯修正為不罰以外，僅二條文條項之移列。本案被
    告已對乙○○著手恐嚇取財犯行，因乙○○不從而未得逞，
    其未遂型態既非不能未遂犯，則修正後刑法第25條、第26條
    未遂犯之規定，自無較有利於被告之處，仍應適用被告行為
    時即修正前之刑法相關規定，為適用依據。
  2.修正前刑法第41條第1 項規定「得以1 元以上3 元以下折算
    1 日」，依修正前罰金罰鍰提高標準條例第2 條規定，就其
    原定數額提高為100 倍折算1 日，經折算為新臺幣後應以新
    臺幣900 元折算1 日，修正後則規定「得以新臺幣1,000 元
    、2, 000元或3,000元折算1日」，經比較新舊法結果，修正
    前之規定並無不利於被告，自應適用行為時法。
  3.修正前刑法第51條規定：「數罪併罰，分別宣告其罪之刑，
    依左列各款定其應執行者：」，其中第5 款規定：「宣告多
    數有期徒刑者，於各刑中之最長期以上，各刑合併之刑期以
    下，定其刑期。但不得逾二十年。」，修正後刑法第51條第
    5 款規定：「宣告多數有期徒刑者，於各刑中之最長期以上
    ，各刑合併之刑期以下，定其刑期。但不得逾三十年」，比
    較結果，修正後刑法並非較有利於被告，故應依修正前刑法
    ，定其應執行之刑。
  4.刑法第55條關於想像競合犯之規定，新法增列但書「不得科
    以較輕罪名所定最輕本刑以下之刑」，係科刑之限制，為法
    理之明文化，非屬法律之變更，自無新舊法比較之問題。而
    修正後刑法刪除牽連犯之規定，則被告所犯恐嚇取財未遂及
    刑法第302 條之妨害自由罪將分論併罰，對被告自屬不利，
    而應適用修正前牽連犯之規定。
  5.綜合上述各條文修正前、後之比較，揆諸前揭最高法院決議
    及修正後刑法第2 條第1 項前段、後段規定之「從舊、從輕
    」原則，自應全部適用被告行為時之法律，即修正前刑法之
    相關規定予以論處。
四、核被告所為，係犯槍砲彈藥刀械管制條例第8 條第4 項及同
    法第12條第4 項未經許可，持有可發射金屬或子彈具有殺傷
    力之改造手槍及子彈罪、刑法第185 條之3 服用酒類不能安
    全駕駛動力交通工具而駕駛之公共危險罪、第302 條妨害自
    由罪、第346 條第3 項、第1 項恐嚇取財未遂罪、第305 條
    恐嚇危害安全罪。被告在行車途中朝地上開槍對乙○○所為
    之脅迫行為，已達剝奪乙○○行動自由之程度，被告此部分
    所為應係犯刑法第302 條妨害自由罪，公訴意旨漏未斟酌此
    點，尚有未洽，惟其基本事實同一，本院自應併予審理。又
    被告自本件車禍發生之初，迄至龍機汽車保修廠談車損理賠
    事宜為止，始終基於意圖為自己不法之所有之犯意，對乙○○為恐嚇取財行為，被告係以一犯意接續多次恐嚇行為，侵
    害同一法益，屬接續犯，為單純一罪，應僅成立1 個恐嚇取
    財未遂罪。被告在此期間雖對乙○○之生命、身體為數次恐
    嚇行為，惟此僅屬其要向乙○○恐嚇取財之接續行為，不再
    另行論以恐嚇危害安全罪。又其脅迫乙○○賠償系爭車輛損
    害部分，因被告當時係基於意圖為自己不法所有之意思而為
    之，故亦不再論以強制罪。是公訴人認此部分另有涉及刑法
    第305 條恐嚇危害安全罪及刑法第304 條強制罪部分，容有
    誤會，爰就此部分不另為無罪之諭知。又被告未經許可，持
    有可發射金屬或子彈具有殺傷力之改造手槍及子彈之行為，
    係一行為觸犯數罪名，為想像競合犯，依修正前刑法第55條
    前段之規定，應論以較重之未經許可，持有可發射金屬或子
    彈具有殺傷力之改造槍枝罪。被告所犯恐嚇取財未遂罪、妨
    害自由罪，二者間有方法目的之牽連關係，依修正前刑法第
    55 條 牽連犯規定，應論以恐嚇取財未遂罪之一罪。被告所
    犯未經許可，持有可發射金屬或子彈具有殺傷力之改造手槍
    罪、服用酒類不能安全駕駛動力交通工具而駕駛之公共危險
    罪、恐嚇取財未遂罪、恐嚇危害安全罪間，犯意各別，行為
    互殊，應各自依修正前刑法第51條第5 款之規定予以分論併
    罰。被告已對乙○○著手恐嚇取財犯行，因乙○○不從而未
    得逞，為未遂犯，應依修正前刑法第26條前段規定減輕其刑
    。
五、爰審酌被告前無重大刑事犯罪紀錄，有台灣高等法院被告前
    案紀錄表附卷可稽，且其已於本案審理中坦承上述犯行，並
    於本院95年12月15日審理期日當庭向被害人乙○○及甲○○
    表示歉意，復主動表示願意賠償乙○○之車輛損失，乙○○
    則當場答稱：因保險理賠有負擔1 半，伊自負部分約26,000
    元左右，不用被告賠償等語，足見被告有悔悟之心，並已獲
    得被害人乙○○及甲○○之諒解，犯後態度堪稱良好。另考
    量被告之生活狀況、智識程度、素行等一切情狀，分別就上
    開所犯罪名量處如主文所示之刑，並依修正前之刑法定應執
    行刑，以示懲儆。另按，修正前刑法第42條第1項、第2項、
    第3 項原規定「罰金應於裁判確定後兩個月內完納，期滿而
    不完納者，強制執行，其無力完納者，易服勞役；易服勞役
    以一元以上三元以下，折算一日，但勞役期限不得逾六個月
    ；罰金總額折算逾六個月之日數者，以罰金總額與六個月之
    日數比例折算。」，此折算標準並應適用修正前罰金罰鍰提
    高標準條例第2條規定，就其原定數額提高為100倍折算1 日
    ，亦即被告行為時之易服勞役折算標準，應以銀元100 元以
    上300元以下之數額折算1日，經換算為新臺幣，則應以新臺
    幣300元以上900元以下折算1日。至依95年7月1 日施行之修
    正後刑法第42條第1項、第3項、第5 項則規定「罰金應於裁
    判確定後二個月內完納，期滿而不完納者，強制執行，其無
    力完納者，易服勞役。但依其經濟或信用狀況，不能於二個
    月內完納者，得許期滿後一年內分期繳納。遲延一期不繳或
    未繳足者，其餘未完納之罰金，強制執行或易服勞役；易服
    勞役以新臺幣一千元、二千元或三千元折算一日，但勞役期
    限不得逾一年；罰金總額折算逾一年之日數者，以罰金總額
    與一年之日數比例折算。」，並將原罰金罰鍰提高標準條例
    第2 條之規定刪除，是以修正後刑法所定易服勞役之折算標
    準為新臺幣1,000、2,000、3,000元折算1日。經比較結果，
    易服勞役之規定，顯以修正後之規定較有利於行為人，依修
    正後刑法第2條第1 項但書規定，爰依修正後刑法第42條第3
    項之規定諭知易服勞役之折算標準。
六、扣案可發射子彈具有殺傷力之改造手槍1把（含彈匣1個，槍
    枝管制編號：0000000000）屬違禁物，依修正後刑法第38條
    條第1項第1款之規定，宣告沒收。扣案時未擊發之土造子彈
    1 顆，業於送鑑定時經試射，已不具子彈功能，不具殺傷力
    ，有上引之內政部警政署刑事警察局鑑定書可證，另扣案之
    已擊發之彈殼及彈頭各1 顆，亦已不具殺傷力，均非屬違禁
    物，毋庸宣告沒收。
七、據上論斷，應依刑事訴訟法第299條第1項前段，槍砲彈藥刀
    械管制條例第8條第4項、第12條第4項，修正後刑法第2條第
    1項及但書、第11條前段、第42條第3項，修正前刑法第55條
    、第51條第5款、第26條前段、第38條第1項第1 款，行為時
    刑法第185 條之3 、第302 條、第346 條第3 項、第1 項、
    第305 條，判決如主文。
本案經檢察官丁俊成到庭執行職務。
中    華    民    國    95    年    12    月    29    日
                  刑事第六庭審判長法  官  林孟宜
                                  法  官  崔秉君
                                  法  官  林哲賢
以上正本證明與原本無異。
如不服本判決，應於判決送達後10日內向本院提出上訴狀（應附
繕本），上訴於臺灣高等法院。
                                  書記官  王泰元
中    華    民    國    96    年    1     月    3     日
附錄本案法條：
槍砲彈藥刀械管制條例第8條
未經許可，製造、販賣或運輸鋼筆槍、瓦斯槍、麻醉槍、獵槍、
空氣槍或第4 條第1 項第1 款所定其他可發射金屬或子彈具有殺
傷力之各式槍砲者，處無期徒刑或5 年以上有期徒刑，併科新臺
幣1 千萬元以下罰金。
未經許可，轉讓、出租或出借前項所列槍枝者，處5 年以上有期
徒刑，併科新臺幣1 千萬元以下罰金。
意圖供自己或他人犯罪之用，而犯前二項之罪者，處無期徒刑或
 7 年以上
有期徒刑，併科新臺幣 1 千萬元以下罰金。
未經許可，持有、寄藏或意圖販賣而陳列第1 項所列槍枝者，處
 3 年以上
 10 年以下有期徒刑，併科新臺幣 700 萬元以下罰金。
第 1 項至第 3 項之未遂犯罰之。
槍砲彈藥刀械管制條例第12條
未經許可，製造、販賣或運輸子彈者，處1 年以上7 年以下有期
徒刑，併科新台幣500 萬元以下罰金。
未經許可，轉讓、出租或出借子彈者，處6 月以上5 年以下有期
徒刑，併科新台幣300 萬元以下罰金。
意圖供自己或他人犯罪之用，而犯前二項之罪者，處3 年以上10
年以下有期徒刑，併科新台幣700 萬元以下罰金。
未經許可，持有、寄藏或意圖販賣而陳列子彈者，處5 年以下有
期徒刑，併科新台幣300 萬元以下罰金。
第 1 項至第 3 項之未遂犯罰之。


司法院資訊處製作；財團法人民間司法改革基金會備份。
